【裁判字號】    95,交易,167
【裁判日期】    950921
【裁判案由】    過失致死
【裁判全文】
臺灣臺中地方法院刑事判決             95年度交易字第167號
公  訴  人  臺灣臺中地方法院檢察署檢察官
被      告  乙○○
上列被告因過失致人於死案件，經檢察官提起公訴（九十五年度
偵字第三七三五號），嗣被告於準備程序中就被訴事實為有罪之
陳述，經告以簡式審判之旨，並聽取意見後，本院合議庭裁定由
受命法官獨任進行簡式審判程序，判決如下：
    主    文
乙○○因過失致人於死，處有期徒刑壹年。
    犯罪事實
一、乙○○於民國九十五年一月十四日上午十時十五分許，駕駛
    車牌號碼ＭＨ－９５８１號自用小客貨車，沿臺中縣東勢鎮
    ○○路往卓蘭方向行駛，原應注意汽車在劃有分向限制線之
    路段，不得駛入來車之車道內，並應注意車前狀況，隨時採
    取必要之安全措施，而依當時情形，天候為晴，路面乾燥，
    視線良好無障礙物，並無不能注意之情事，竟疏於注意，行
    至臺中縣東勢鎮臺三線一五三點五公里處時，跨越分向限制
    線，駛入東蘭路對向（即往東勢方向）車道，適有蔡政聲騎
    乘車牌號碼２５９－ＡＡＦ號重型機車，沿東蘭路往東勢方
    向行駛快車道至該處，乙○○見狀閃避不及，其駕駛之自用
    小客貨車車頭左側部位與蔡政聲所騎乘之機車車頭發生嚴重
    對撞，蔡政聲因而人、車倒地，並當場受有左側肋骨骨折合
    併氣血胸及右側肋骨、骨盆骨折等傷害，經送醫急救仍不治
    死亡。乙○○於肇事後、犯罪行為被發覺前，即打電話報警
    ，並於到場處理之臺中縣警察局東勢分局東勢交通小隊警員
    劉清安詢問時，自首犯罪而接受裁判。
二、案經臺中縣警察局東勢分局報請臺灣臺中地方法院檢察署檢
    察官相驗後自動檢舉及由蔡政聲之配偶甲○○訴請該署檢察
    官偵查後起訴。
    理    由
一、訊據被告乙○○對於上開犯罪事實坦承不諱，並有道路交通
    事故現場圖、道路交通事故調查報告表（一）、（二）、現
    場照片三十一張在卷可稽。核本案兩車肇事後停留地點及撞
    擊後所造成的散落物品、刮地痕等均在往東勢方向之快車道
    及慢車道內，足徵被告係跨越分向限制線而肇事，是其自白
    確與事實相符。而被害人蔡政聲因本次車禍而造成左側肋骨
    骨折合併氣血胸及右側肋骨、骨盆骨折等傷害，經送醫急救
    仍不治死亡一節，亦經檢察官督同檢驗員相驗屍體屬實，製
    有勘驗筆錄、相驗屍體證明書、驗斷書各一份存卷可憑，並
    有東勢鎮農會附設農民醫院病歷摘要一份附卷可佐。按汽車
    行駛時，駕駛人應注意車前狀況，並隨時採取必要之安全措
    施；分向限制線，用以劃分路面成雙向車道，禁止車輛跨越
    行駛，並不得迴轉；而汽車在劃有分向限制線之路段，不得
    駛入來車之車道內，道路交通安全規則第九十四條第三項、
    道路交通標誌標線號誌設置規則第一百六十五條第一項、道
    路交通安全規則第九十七條第二款分別定有明文。被告駕車
    自應盡上述道路交通安全注意義務，而依當時情形，天候為
    晴，路面乾燥，視線良好無障礙物，並無不能注意之情事，
    竟疏不注意為之，以致肇事，顯有過失，且其過失行為與被
    害人之死亡間，具有相當之因果關係，自應負過失致人於死
    之責任。雖被告另認：被害人騎乘重型機車行駛在快車道，
    車速過快，與有過失云云；惟按機器腳踏車行駛之車道，應
    依標誌或標線之規定行駛，無標誌或標線者，在已劃分快慢
    車道之道路，雙向道路得在最外側快車道及慢車道行駛，道
    路交通安全規則第九十九條第一項第二款定有明文；審之肇
    事地點，設有快慢車道分隔線，有道路交通事故調查報告表
    （一）一份附卷可憑，而本案兩車肇事撞擊後所造成的散落
    物品、刮地痕，係分佈在往東勢方向之快車道及慢車道上，
    足徵被害人騎乘重型機車確實違規行駛在快車道上，然檢視
    全卷資料，尚無證據證明被害人有超速行駛之情形，是被告
    指稱被害人有超速行駛云云，尚難證明，但縱使被害人騎乘
    重型機車有違規行駛於快車道之行為，此部分與有過失，固
    在民事賠償上具有比例分攤本件損失之效果，惟於刑事論罪
    上，尚無從因而解免被告之過失罪責。至於臺灣省臺中縣區
    車輛行車事故鑑定委員會就本件車禍，雖鑑定認為被害人無
    肇事因素云云，此有該會臺中縣區950342號鑑定意見書一份
    存卷可參，然該鑑定意見未及審酌被害人騎乘機車行駛於快
    車道之行為，故本院亦不採此部分之鑑定意見，併此說明。
    綜上，本案事證明確，被告過失致人於死之犯行，洵堪認定
    。
二、被告行為後，刑法業於九十四年一月七日修正，於同年二月
    二日公布，並於九十五年七月一日施行。按行為後法律有變
    更者，適用行為時之法律，但行為後之法律有利於行為人者
    ，適用最有利於行為人之法律，修正後即現行刑法第二條第
    一項定有明文。又按比較新舊法，應就罪刑有關之共犯、未
    遂犯、想像競合犯、牽連犯、連續犯、結合犯，以及累犯加
    重、自首減輕暨其他法定加減原因（如身分加減）與加減例
    等一切情形，本於統一性及整體性原則，綜其全部罪刑之結
    果而為比較，此有最高法院九十五年五月二十三日第八次刑
    庭會議決議第一、（四）則可資參照。是：
（一）刑法第二百七十六條第一項之過失致人於死罪，其罰金刑
      之法定刑原為得科銀元二千元以下罰金，依修正後刑法施
      行法增訂第一條之一規定：「（第一項）中華民國九十四
      年一月七日刑法修正施行後，刑法分則編所定罰金之貨幣
      單位為新臺幣。（第二項）九十四年一月七日刑法修正時
      ，刑法分則編未修正之條文定有罰金者，自九十四年一月
      七日刑法修正施行後，就其所定數額提高為三十倍。但七
      十二年六月二十六日至九十四年一月七日新增或修正之條
      文，就其所定數額提高為三倍」，及刑法第三十三條第五
      款修正為：「主刑之種類如下：五、罰金：新臺幣一千元
      以上，以百元計算之」等規定觀之，依修正後之法律，刑
      法第二百七十六條第一項之過失致人於死罪所得科處之罰
      金刑最高額為新臺幣六萬元（二千元三十）、最低額為
      新臺幣一千元。然依被告行為時即修正前刑法第三十三條
      第五款規定之罰金最低額銀元一元，並提高十倍計算，前
      開罰金刑，最高額為銀元二萬元，最低額為銀元十元，若
      換算為新臺幣，最高額雖與新法同為新臺幣六萬元，然最
      低額僅為新臺幣三十元。因此，比較上述修正前、後之刑
      罰法律，自以被告行為時即修正前關於科處罰金刑之法律
      較有利於被告。
（二）修正前刑法第六十二條前段關於自首之規定係「必減事由
      」，新修正刑法第六十二條前段關於自首之規定則係「得
      減事由」，上開關於自首之規定雖屬刑罰裁量之事項，惟
      既影響行為人之刑罰法律效果，應屬法律變更之範疇，而
      有刑法第二條第一項之適用；且關於自首之新舊法比較，
      因自首之性質無關可罰性之判斷或法律效果之形成，故其
      變更應非以行為時為判斷基準，而應依「自首時」作為判
      斷之基準。本案被告自首之時間在新修正刑法生效前，經
      比較新舊法，以舊法規定「必減」對行為人較為有利，則
      依刑法第二條第一項前段之規定，應適用最有利於被告之
      行為時法即修正前刑法第六十二條前段之規定減輕其刑。
（三）綜合上述各條文修正前、後之比較，揆諸前揭最高法院決
      議及修正後刑法第二條第一項規定之「從舊從輕」原則，
      被告自應適用其行為時之法律，即修正前之相關規定，予
      以論處。
三、核被告所為，係犯刑法第二百七十六條第一項之過失致人於
    死罪。被告於肇事後主動報案，並於臺中縣警察局東勢分局
    東勢交通小隊警員劉清安到場時陳述肇事經過而願接受裁判
    ，有警詢筆錄及交通事故調查報告表（一）、（二）各一份
    存卷可參，核與自首要件相符，依修正前刑法第六十二條前
    段規定減輕其刑。爰審酌被告侵入來車車道逆向行駛撞擊被
    害人為肇事主因，雖已由保險公司給付新臺幣一百五十萬元
    予告訴人甲○○，然迄未與告訴人達成和解，本件車禍造成
    被害人死亡家屬傷痛程度及被告犯後態度等一切情狀，量處
    如主文所示之刑，以資懲儆。
據上論斷，應依刑事訴訟法第二百七十三條之一第一項、第二百
九十九條第一項前段，刑法第二條第一項、第二百七十六條第一
項、（修正前）第六十二條前段，罰金罰鍰提高標準條例第一條
前段，判決如主文。
本案經檢察官丙○○到庭執行職務
中    華    民    國    95    年    9     月    21    日
                  刑事第十五庭  法  官  周瑞芬
上正本證明與原本無異。
如不服本判決，應於送達後十日內向本院提出上訴狀（須附繕
本），上訴於臺灣高等法院臺中分院。
                                  書記官  何俞瑩
中    華    民    國    95    年    9     月    21    日
附錄本案論罪科刑法條
刑法第二百七十六條第一項：
  因過失致人於死者，處二年以下有期徒刑、拘役或二千元以下
  罰金。


司法院資訊處製作；財團法人民間司法改革基金會備份。
